臺灣高雄地方法院民事裁定
110年度消債職聲免字第126號
聲　請　人　黃煌松　000000000000000000000000000000000000
00000000000000000000000000000000000000000000000000
代　理　人　洪千琪律師
複  代理人　蔡玉燕律師
相對人即債　台新國際商業銀行股份有限公司
權人　　　　　　　　00000000000000000000000000000000000
0000000000000000000000000000000000000000000000000000000
法定代理人　尚瑞強　00000000
　　　　　　　　　　000000000000000000000000
　　　　　　　　　　000000000000000000000000000000000000
相對人即債　台北富邦商業銀行股份有限公司
權人　　　　　　　　000000000000000000000000000000000000
法定代理人　程耀輝　00000000
　　　　　　　　　　000000000000000000000000
　　　　　　　　　　00000000000000000000000000000000000
相對人即債　凱基商業銀行股份有限公司
權人　　　　　　　　000000000000000000000000000000000000
0000000000000000000000000000000000000000000000000000000
法定代理人　魏寶生　00000000
　　　　　　　　　　000000000000000000000000
　　　　　　　　　　000000000000000000000000000000000000
相對人即債　良京實業股份有限公司
權人　　　　　　　　000000000000000000000000000000000000
法定代理人　平川秀一郎
　　　　　　　　　　00000000
　　　　　　　　　　000000000000000000000000
　　　　　　　　　　00000000
相對人即債　滙誠第一資產管理股份有限公司
權人　　　　　　　　000000000000000000000000000000000000
法定代理人　莊仲沼　00000000
　　　　　　　　　　000000000000000000000000
　　　　　　　　　　00000000
相對人即債　滙誠第二資產管理股份有限公司
權人　　　　　　　　000000000000000000000000000000000000
法定代理人　莊仲沼　00000000
　　　　　　　　　　000000000000000000000000
　　　　　　　　　　000000000000000000000000000000000000
相對人即債　台新資產管理股份有限公司
權人　　　　　　　　00000000000000000000000000000000000
法定代理人　吳統雄　00000000
　　　　　　　　　　000000000000000000000000
　　　　　　　　　　000000000000000000000000000000000000
相對人即債　新加坡商艾星國際有限公司台灣分公司
權人　　　　　　　　00000000000000000000000000000000000
法定代理人　曾慧雯　00000000
　　　　　　　　　　000000000000000000000000
　　　　　　　　　　000000000000000000000000000000000000
相對人即債　臺灣南投地方檢察署
權人　　　　　　　　00000000000000000000000000000000000
法定代理人　張云綺　00000000
上列聲請人即債務人因消費者債務清理事件聲請免責，本院裁定
如下：
    主  文
聲請人即債務人黃煌松不予免責。
    理  由
一、本案基礎事實
　　查聲請人即債務人曾經前置調解不成立，其後於民國109年6
    月9日聲請清算，經本院以109年度消債清字第180號裁定自1
    10年1月6日下午4時開始清算程序，嗣因財產不敷清償相關
    債務及費用，本院乃於110年4月23日以110年度司執消債清
    字第4號裁定終結清算程序確定，而普通債權人未同意免責
    。
二、本件經本院裁定終結清算程序確定，依消費者債務清理條例
    第132條、第133條、第134條之規定，本院應就聲請人是否
    應予免責（即無前開條例第133條、第134條規定之要件）進
    行審理，茲說明如下：
　㈠消債條例第133條前段
　1.本院裁定開始清算程序後，聲請人之財產及所得
　　⑴聲請人的財產
　　　查聲請人僅有薪資所得（詳後述），其名下無財產，亦未
      領取社會補助、津貼等情，有稅務電子閘門財產所得調件
      明細表、低收入戶/中低收入戶/中低老年人生活津貼管理
      /身障者生活補助/單親家庭子女生活教育補助表、勞動部
      勞工保險局函、高雄市政府都市發展局函、勞動部勞動力
      發展署高屏澎東分署函在卷可資認定（見院卷第14-18頁
      、第10-13頁、第32-34頁）。
　　⑵聲請人之所得
　　　查聲請人主張：108年8月15日起迄今，受雇於柏伸工程行
      ，薪資金額如我提出薪資明細，月薪平均新臺幣（下同）
      22000元等語，並提出薪資明細為佐（見院卷第47-48頁、
      第50-53頁）。則自110年1月6日開始清算程序起至前開薪
      資明細所載最後月份110年6月止，以月為單位計算，聲請
      人所得總額為114456元（見院卷第61頁計算表）。
　2.本院裁定開始清算程序後，聲請人之支出
　　⑴依衛福部社會司公告110年度高雄市最低生活費為13341元
      ，依消債條例第64條之2第1項、第2項之規定，聲請人、
      受扶養者之最低生活費用應以前開高雄市每月最低生活費
      用金額1.2倍計算即16009元做為計算基準數額。
　　⑵聲請人主張：我與大哥、二哥同住在胞弟名下房屋，每月
      有給胞弟房屋使用費，父母親已經過逝，我的子女已經成
      年，無需負擔扶養費，每月生活費支出金額為16000元等
      語（見院卷第48頁、第59-60頁），參酌前開說明，聲請
      人之最低生活費即以前述金額為計算基準，而聲請人所稱
      每月支出最低生活費低於前開金額，應可採認。則自110
      年1月6日開始清算程序起至前開薪資明細所載最後月份11
      0年6月止，以月為單位計算，聲請人支出最低生活費總額
      為96000元（見院卷第61頁計算表）。
　3.本院裁定開始清算程序後，聲請人之所得餘額
　　依據上開證據，聲請人前開所得總額扣除個人最低生活費總
    額後，尚有餘額18456元（見院卷第61頁計算表）。
　㈡消債條例第133條後段
　　聲請人於聲請清算前2年期間，可處分所得總額每月22141元
    ，扣除個人必要生活費16000元後，尚有餘額6141元等情為
    聲請人所不爭執（見院卷第59頁），亦為本院109年度消債
    清字第180號裁定認定在案，則聲請人於聲請清算前2年期間
    所得餘額為147384元（計算式：6141×24=147384）；又普通
    債權人於清算程序中均未受償乙節，亦有110年度司執消債
    清字第4號裁定、債權表在卷可參（見院卷第2頁、司執消債
    清字卷第87-89頁）。可認聲請人於本院裁定開始清算程序
    後，其所得總額扣除個人最低生活費總額後仍有餘額，且普
    通債權人受分配總額（0元）低於聲請清算前2年期間之可處
    分所得餘額，應已符合消債條例第133條所規定不免責事由
    。
  ㈢消債條例第134條部分
　　查聲請人無出國紀錄，此有入出境查詢表在卷可參（見院卷
    第9頁）；又本院復查無聲請人有消債條例第134條所列其他
    各款應不免責事由，且債權人亦未提出聲請人有何符合消債
    條例第134條各款所規定之事證供本院參酌，故應認聲請人
    並無消債條例第134條所定不免責事由之存在。
三、綜上所述，債務人既有消債條例第133 條不應免責之事由，
    復未經普通債權人全體同意其免責，揆諸首揭規定，本件聲
    請人應不免責，爰裁定如主文。
四、另債務人因消債條例第133 條之情形，受不免責之裁定確定
    後，繼續清償達該條規定之數額，且各普通債權人受償額均
    達其應受分配額時，依消債條例第141 條之規定，債務人得
    再聲請法院裁定免責。又法院為不免責之裁定確定後，債務
    人繼續清償債務，而各普通債權人受償額均達其債權額之20
    % 以上者，依消債條例第142 條規定，可再行聲請法院裁定
    免責，附此敘明。
中　　華　　民　　國　 110　　年　　11　　月　　19　　日
              　　民事庭　　法　官　賴寶合
上為正本係照原本作成
如不服本裁定，應於裁定送達後10日內，以書狀向本院提出抗告
，並繳納抗告費新臺幣1千元
中　　華　　民　　國　 110　　年　　11　　月　　19　　日
  　                        書記官　胡美儀
附錄
一、債務人繼續清償得聲請法院裁定免責之規定：
　　消費者債務清理條例第141條
　　債務人因第 133 條之情形，受不免責之裁定確定後，繼續
　　清償達該條規定之數額，且各普通債權人受償額均達其應受
　　分配額時，得聲請法院裁定免責。　　
    消費者債務清理條例第142條
　　法院為不免責或撤銷免責之裁定確定後，債務人繼續清償債
　　務，而各普通債權人受償額均達其債權額之 20% 以上者，
　　法院得依債務人之聲請裁定免責。
二、債務人嗣後聲請裁定免責時，須繼續清償各普通債權之最低
    應受分配額。